臺灣新北地方法院民事判決  
110年度重訴字第693號  
原      告  李總圓  
訴訟代理人  吳榮達律師
被      告  黃正男  

上列當事人間請求拆屋還地等事件，本院於中華民國111年9月29
日言詞辯論終結，判決如下：
    主      文
一、被告應將坐落新北市○○區○○段00地號土地上，如新北市三重
    地政事務所複丈日期民國111年2月16日、發給日期111年5月
    17日土地複丈成果圖（即附圖）所示編號55⑴部分，使用面
    積137.18平方公尺之停車棚，及編號55⑵部分，使用面積42.
    94平方公尺之建物拆除，並將上開土地交還原告。
二、被告應將坐落新北市○○區○○段00地號土地上，如附圖所示編
    號57⑴部分，使用面積185.18平方公尺之建物拆除，並將上
    開土地交還原告及全體共有人。
三、被告應自110年10月19日起，至拆除前開第一項所示停車棚
    及建物，並將土地返還原告之日止，按月給付原告新臺幣(
    下同)3,662元。
四、訴訟費用由被告負擔。
五、本判決第一項於原告以1,934,000元為被告供擔保後，得假
    執行；但被告如以5,799,864元為原告預供擔保，得免為假
    執行。
六、本判決第二項於原告以1,988,000元為被告供擔保後，得假
    執行；但被告如以5,962,796元為原告預供擔保，得免為假
    執行。
七、本判決第三項已到期部分，於原告按月以1,221元為被告供
    擔保後，得假執行；但被告如按月以3,662元為原告預供擔
    保，得免為假執行。
    事實及理由
壹、程序方面：
一、按訴狀送達後，原告不得將原訴變更或追加他訴；但擴張或
    減縮應受判決事項之聲明者，不在此限，民事訴訟法第255
    條第1項第3款定有明文。次按不變更訴訟標的，而補充或更
    正事實上或法律上之陳述者，非為訴之變更或追加，民事訟
    法第256條定有明文。查原告起訴時，訴之聲明第1項為請求
    ：「被告應將坐落於新北市○○區○○段00地號(下稱55地號土
    地)及57地號(下稱57地號土地)土地上如附證照片所示地上
    物拆除，並將如起訴狀附圖所示綠色部分土地（面積約200
    平方公尺，以實測為準）返還予原告。」第2項請求「被告
    應自本件起訴狀繕本送達翌日起，至被告將第1項聲明之地
    上物拆除，並將土地返還原告之日止，按月給付原告新臺幣
    (下同)20,125元。」有民事起訴狀在卷可佐（見調字卷第11
    頁）；嗣於民國111年7月7日以民事訴之聲明更正狀變更第1
    項聲明為：「㈠被告應將坐落55地號土地上，如新北市三重
    地政事務所複丈日期111年2月16日、發給日期111年5月17日
    土地複丈成果圖（下稱附圖）所示55⑴停車棚面積137.18平
    方公尺，及55⑵建物面積42.94平方公尺拆除，並將土地返還
    予原告。㈡被告應將坐落57地號土地上，如附圖所示57⑴建物
    面積185.18平方公尺拆除，並將土地返還予原告及全體共有
    人。」並將原訴之聲明第2項變更為「被告應自本件起訴狀
    繕本送達翌日起，至被告將第1項聲明之地上物拆除，並將
    土地返還原告之日止，按月給付原告4,578元。」等語，有
    民事訴之聲明更正狀可佐（見本院卷第99頁），復於111年7
    月7日言詞辯論期日當庭變更不當得利之數額為每月3,662元
    (見本院卷第97頁)。經核原告上開擴張或減縮聲明，及補充
    或更正事實上之陳述，均與前揭規定相符，自應准許。
二、被告經合法通知，無正當理由未於最後言詞辯論期日到場，
    核無民事訴訟法第386條各款所列情形，爰依原告之聲請，
    由其一造辯論而為判決。
貳、實體方面：
一、原告起訴主張：
　㈠55地號土地為原告所有，應有部分1/1；57地號土地為原告與
    其他共有人所共有，原告之應有部分為24/5760，惟如附圖
    所示編號55⑴、55⑵、57⑴部分，面積各137.18、42.94、185.
    18平方公尺，卻遭被告竊據，興建停車棚、建物、建物，經
    原告催請拆除返還，被告均置之不理，迫於無奈僅得依民法
    第767條、第821條規定，訴請拆除地上物及返還土地。
　㈡另被告占用55地號土地共計180.12平方公尺（計算式：137.1
    8+42.94=180.12），受有不當得利，故原告請求依起訴時申
    報地價4,880元/平方公尺之年息5%計算，被告應自起訴狀繕
    本送達之翌日起至拆除停車棚及建物，併返還土地之日止，
    每月返還原告之不當得利為3,662元(180.12×4,880×5%÷12=3
    ,662元，元以下四捨五入，下同)。
　㈢爰依民法第767條、第821條、第179條規定，係提起本件訴訟
    等語。
　  並聲明：㈠被告應將坐落55地號土地上，如附圖所示55⑴停車
    棚面積137.18平方公尺，及55⑵建物面積42.94平方公尺拆除
    ，並將土地返還予原告。㈡被告應將坐落57地號土地上，如
    附圖所示57⑴建物面積185.18平方公尺拆除，並將土地返還
    予原告及全體共有人。㈢被告應自本件起訴狀繕本送達翌日
    起，至被告將第1項聲明之地上物拆除，並將土地返還原告
    之日止，按月給付原告3,662元。㈣原告願供擔保，請准予宣
    告假執行。
二、被告則未於辯論期日到場，亦未提出書狀作何聲明或陳述。
三、經查：
  ㈠按所有人對於無權占有或侵奪其所有物者，得請求返還之。
    對於妨害其所有權者，得請求除去之。有妨害其所有權之虞
    者，得請求防止之。各共有人對於第三人，得就共有物之全
    部為本於所有權之請求。但回復共有物之請求，僅得為共有
    人全體之利益為之。民法第767條第1項、第821條定有明文
    。又以無權占有為原因，請求返還土地者，占有人對土地所
    有權存在之事實無爭執，而僅以非無權占有為抗辯者，土地
    所有權人對其土地被無權占有之事實無舉證責任，占有人自
    應就其取得占有係有正當權源之事實證明之。如不能證明，
    則應認原告之請求為有理由（最高法院85年度台上字第1120
    號判決意旨可資參照）。
  ㈡原告主張之事實，業據其提出與所述相符之現場照片、土地
    謄本、兩造間另案本院108年度訴字第1013號拆屋還地等事
    件民事判決暨該案土地複丈成果圖等件為證（見調字卷第19
    頁至第27頁，本院卷第51頁至第53頁、第107頁至第114頁）
    ，而被告於相當時期受合法之通知，既未於言詞辯論期日到
    場爭執，亦未提出任何書狀答辯以供本院斟酌，且被告在55
    地號土地及57地號土地上，搭蓋有如附圖所示編號55⑴之停
    車棚面積137.18平方公尺、編號55⑵之建物面積42.94平方公
    尺、編號57⑴建物面積185.18平方公尺而占有該部分土地之
    情，亦經本院會同新北市三重地政事務所到場勘驗測量屬實
    ，有本院現場履勘筆錄、現場照片在卷可佐（見本院卷第57
    頁至第70頁），並有新北市三重地政事務所111年5月18日新
    北重地測字第1116157988號函暨附件土地複丈成果圖在卷可
    稽（見本院卷第87頁至第89頁），是本院審酌上開事證，認
    原告之主張為真實。則原告依民法第767條第1項規定，請求
    被告拆除如附圖所示編號55⑴部分，面積137.18平方公尺之
    停車棚、如附圖所示編號55⑵部分，面積42.94平方公尺之建
    物，並將占用土地返還原告；暨依民法第767條第1項、第82
    1條規定，請求被告拆除如附圖編號57⑴部分，面積185.18平
    方公尺之建物，並將占用土地返還原告及全體共有人，應屬
    有據。
  ㈢不當得利部分：
　⒈次按無法律上之原因而受利益，致他人受損害者，應返還其
    利益；不當得利之受領人，如其所受利益依其性質或其他情
    形不能返還者，應償還其價額，民法第179條及第181條但書
    分別定有明文。又無權占有他人土地，可能獲得相當於租金
    之利益，為社會通常之觀念；其依不當得利之法則請求返還
    不當得利，以無法律上之原因而受利益，致他人受有損害為
    其要件，故得請求返還之範圍，固應以對方所受之利益為度
    ，非以請求人所受損害若干為準（最高法院61年台上字第
    1695號判例意旨參照）。
  ⒉被告無權占有55地號土地上如附圖編號55⑴、55⑵部分，受有
    利益，並致原告受有無法使用55地號土地如附圖編號55⑴、5
    5⑵部分之損害，原告請求被告償還相當於租金之不當得利，
    自屬有據。復按城市地方房屋之租金，以不超過土地及其建
    築物申報總價額年息10%為限，土地法第97條定有明文。又
    所謂法定地價，依土地法第148條規定，係指土地所有人依
    該法規定所申報之地價，而在平均地權條例施行區域，係指
    土地所有人於地政機關舉辦規定地價或重新規定地價時之公
    告期間內申報之地價，未於該期間內申報者，以公告地價之
    80%為其申報地價，平均地權條例第16條亦有規定。另基地
    租金之數額，除以基地申報地價為基礎外，尚須斟酌基地之
    位置，工商業繁榮之程度，承租人利用基地之經濟價值及所
    受利益等項，以為決定（最高法院68年台上字第3071號判例
    參照）。查55地號土地位於新北市蘆洲區，屬於城市地方，
    自有上開規定之適用，且55地號土地臨復興路，一線道雙向
    通車，附近為工業區，走路5至10分鐘範圍內有戶政事務所
    、公園、量販店及便利商店，走路約15至20分鐘有捷運站，
    附近的集賢路較熱鬧，有商業活動等情，業經本院至現場履
    勘，有本院現場履勘筆錄及現場照片在卷可佐（本院卷第57
    頁至第70頁）。是本院審酌土地坐落位置、周邊繁榮程度、
    經濟用途、交通便利性及生活機能完善度等情，認原告請求
    被告無權占用55地號土地相當於租金之不當得利以申報地價
    年息5%計算，尚屬適當。
  ⒊復查，55地號土地於110年9月14日起訴時，申報地價為每平
    方公尺4,880元，有土地謄本在卷可參(見調字卷第23頁)，
    則依上開規定，原告每月得請求被告返還不當得利金額為3,
    662元(180.12×4,880×5%÷12=3,662元)。則原告請求自起訴
    狀繕本送達之翌日起，至拆除地上物並返還土地之日止，被
    告每月應返還不當得利3,662元，為有理由，應予准許。
四、綜上所述，原告依民法第767條、第821條及第179條規定，
    請求被告將如附圖所示編號55⑴部分，面積137.18平方公尺
    之停車棚、如附圖所示編號55⑵部分，面積42.94平方公尺之
    建物拆除，並將占用土地返還原告；並請求被告拆除如附圖
    編號57⑴部分，面積185.18平方公尺之建物，並將占用土地
    返還原告及全體共有人；暨給付自起訴狀繕本送達之翌日即
    110年10月19日(見調字卷第39頁)起，至拆除如附圖所示編
    號55⑴、55⑵等地上物並返還土地之日止，被告每月應返還不
    當得利3,662元，均為有理由，應予准許。
五、又原告陳明願供擔保，聲請宣告假執行，經核並無不合，爰
    酌定相當擔保金額准許之；併依職權酌定相當擔保金額，准
    被告預供擔保後，得免為假執行。
六、本件事證已臻明確，兩造其餘之主張、陳述暨攻擊防禦方法
    與證據，經本院斟酌後，認與本件判決結果已不生影響，故
    不一一加予論述，附此敘明。
七、訴訟費用負擔之依據：民事訴訟法第78條。 　　
中　　華　　民　　國　　111 　年　　10　　月　　13　  日
                    民事第七庭      法  官  謝宜雯
以上正本係照原本作成。
如對本判決上訴，須於判決送達後20日內向本院提出上訴狀。如
委任律師提起上訴者，應一併繳納上訴審裁判費。
中　　華　　民　　國　　111 　年　　10　　月　　13　  日
                                   書記官  劉德玉